臺灣苗栗地方法院民事判決
                                      109年度訴字第574號
原      告  林瑞育  
被      告  涂嘉益  


            張金豐  

上列當事人間請求侵權行為損害賠償事件，本院於民國110年10
月27日言詞辯論終結，判決如下：
    主      文
一、被告應連帶給付原告新臺幣（下同）3萬元，及被告涂家益
    自民國110年1月5日起；被告張金豐自民國110年1月7日起，
    均至清償日止，按週年利率5％計算之利息。
二、原告其餘之訴駁回。
三、訴訟費用由被告連帶負擔1％，餘由原告負擔。
四、本判決原告勝訴部分得假執行，但被告如以3萬元為原告供
    擔保，得免為假執行。
五、原告其餘假執行之聲請駁回。
    事實及理由
壹、程序事項
　　按訴狀送達後，原告不得將原訴變更或追加他訴。但被告同
    意者，不在此限。民事訴訟法第255條第1項第1款定有明文
    。原告原起訴請求：被告涂家益應給付原告110萬元；被告
    張金豐應給付原告100萬元（見本院卷第17頁）。嗣變更請
    求為：被告涂嘉益、張金豐（下稱被告2人）應連帶給付原
    告210萬元（見本院卷第408頁），其變更並得被告同意，依
    上開規定，應予准許。
貳、實體事項
一、原告主張：
　㈠傷害部分：被告2人共同於民國107年10月1日14時58分許，在
    址設苗栗縣○○鄉○○○村○○○00號之1之苗栗縣警察局苗栗分局
    鯉魚派出所（下稱鯉魚派出所），先由被告涂嘉益在鯉魚派
    出所側門處，自後方以右腳踹踢原告之臀部1次（此部分未
    成傷），原告遭攻擊後隨即回身與被告涂嘉益互相拉扯，被
    告張金豐見狀亦以雙手自原告身後拉扯原告，並與被告涂嘉
    益一同以雙手壓制原告後，被告2人即共同以徒手之方式接
    續毆打原告之頭部及身體，迄員警黃俊豪聞聲出所制止後，
    致原告因而受有唇擦傷、左側手肘挫傷、頭皮鈍傷之傷害。
    被告2人前開傷害致原告受有唇擦傷、左側手肘挫傷、頭皮
    鈍傷之犯行（下稱系爭事故），業經本院108年度易字第644
    號刑事案件（下稱第644號案件）判決被告2人共同犯傷害罪
    在案。另原告於系爭事故中亦受有腦部海綿體血管腫瘤之傷
    害。被告依法應賠償原告之損害即：
　1.就醫、開庭之交通費用共1萬3,200元：原告因腦部海綿體血
    管腫瘤病症就醫，支出交通費用共4,000元，及第644號案件
    之偵審程序前往開庭，支出交通費用共9,200元，均係搭乘
    計程車。（見本院卷第149、410頁）。
　2.財物損失2萬元：原告因被告2人上開傷害行為，致當日衣物
    受有損害，第644號卷內有破損照片。（見本院卷第149、31
    1頁）。
　3.看護費用（含女友開車載送之交通費用）共19萬1,200元：
    原告傷後常常頭暈，女友擔心原告會失去平衡跌倒，遂全日
    陪伴在側；看護期間為107年10月1日起至108年5月27日，看
    護費用1日以800元計算。（本院卷第357、410頁）
　4.勞動力減損相當於13萬5,600元：原告因腦部遭受攻擊而頭
    暈，身體不適而影響工作效率。（見本院卷第149頁）。
　5.薪資損失84萬元：醫生口頭建議休息90天，以第一工作投保
    2萬5,000元及第二工作實領4萬5,000元，合計月薪資為7萬
    元，計算12個月休養期間。（見本院卷第273頁）。
　6.慰撫金60萬元：原告不曾被如此毆打，一直有恐懼感，出門
    害怕被攻擊，睡覺常常作惡夢，需靠藥物才能入眠；常常偏
    頭痛，眼睛有時候有黑影，原告認為是被告2人之傷害行為
    所造成。（見本院卷第57、314、357頁）。
　㈡誹謗部分30萬元：被告2人與訴外人張聰明、謝志忠及柯琼華
    聯合在第644號案件作偽證陷害原告，亦致原告受有損害約3
    0萬元。被告2人找柯琼華來作證，應負損害賠償責任。（見
    本院卷第355、409頁）。
　㈢為此，爰依侵權行為法律關係提起本件訴訟等語。並聲明：1
    .被告應連帶給付原告210萬元；2.願供擔保，請准宣告假執
    行。（見本院卷第17、408頁）。
二、被告部分：
  ㈠被告涂嘉益：對刑事判決之認定沒有意見；原告均未舉證證
    明其腦部海綿體血管腫瘤病症與系爭事故有關連性，全部不
    同意給付。（見本院卷第319、486頁）
　㈡張金豐：同被告涂嘉益。（見本院卷第486頁）。　
　㈢並均聲明：1.原告之訴及假執行之聲請均駁回。2.如受不利
    判決，願供擔保請准宣告免為假執行。（見本院卷第489頁
    ）。
三、查被告2人因系爭事故，經第644號案件判決認定被告2人犯
    傷害罪確定，有前開判決在卷可稽，並經本院職權調取該判
    決案卷核閱無誤，且為被告所不爭執，自堪信為真實。至原
    告主張其因系爭事故致受有腦部海綿體血管腫瘤之病症，則
    經被告2人否認有關聯性及相當因果關係，原告自應就此負
    舉證責任。查原告上開病症業經臺中榮民總醫院認定與被告
    2人傷害行為無關乙節，此有該院110年1月12日中榮醫企字
    第1104200076號函覆：原告於107年10月21日至本院接受腦
    部磁振掃描，顯示腦部有一海綿體血管腫瘤，其出血狀況依
    影像訊號分析為陳舊性出血，應與107年10月1日近期之外傷
    事件無關等語在卷可憑（見本院卷第275頁），原告復未能
    提出上開病症與系爭事故有關連性及相當因果關係之其他相
    關事證，是難認此部分為系爭事故所致傷勢。
四、系爭事故部分，被告2人應負連帶賠償責任：
　㈠按因故意或過失，不法侵害他人之權利者，負損害賠償責任
    ；數人共同不法侵害他人之權利者，連帶負損害賠償責任；
    不法侵害他人之身體或健康者，對於被害人因此喪失或減少
    勞動能力，或增加生活上之需要時，應負損害賠償責任；不
    法侵害他人之身體、健康、名譽、自由、信用、隱私、貞操
    ，或不法侵害其他人格法益而情節重大者，被害人雖非財產
    上之損害，亦得請求賠償相當之金額。民法第184條第1項前
    段、第185條第1項前段、第193條第1項、第195條第1項前段
    分別定有明文。本件被告2人共同於上開時、地不法傷害原
    告，原告依前揭規定請求被告賠償損害，自屬有據。
　㈡次按當事人主張有利於己之事實者，就其事實有舉證之責任
    。民事訴訟法第277條前段定有明文。而民事訴訟如係由原
    告主張權利者，應先由原告負舉證之責，若原告先不能舉證
    ，以證實自己主張之事實為真實，則被告就其抗辯事實即令
    不能舉證，或其所舉證據尚有疵累，亦應駁回原告之請求（
    最高法院106年台上字第2867號判決意旨參照）。再按不法
    侵害他人之身體或健康者，對於被害人因此喪失或減少勞動
    能力或增加生活上之需要時，應負損害賠償責任。民法第19
    3條第1項定有明文。而所謂增加生活上之需要，指被害人以
    前並無此需要，因為被害以後，始有支付此費用之必要者而
    言，故有無增加生活上之需要，應視被害人被害以後，實際
    上有無增加該生活需要而定（最高法院102年度台上字第199
    3號判決意旨參照）。爰就其請求之項目及金額審酌如下：
　1.就醫、開庭之交通費用共1萬3,200元，均無理由：
　⑴原告至臺中榮民總醫院就醫交通費用共4000元，均無理由：
    原告主張其因腦部海綿體血管腫瘤病症至臺中榮民總醫院就
    醫之部分，支出交通費用共4,000元之部分，經被告爭執關
    聯性，而原告所提之就醫交通費用，係因腦部海綿體血管腫
    瘤病症至臺中榮民總醫院就醫搭乘計程車之收據（見本院卷
    第153、363頁），然查上開病症業據本院認定原告未能舉證
    有其關聯性如前，是此部分交通費用，為無理由，不應准許
    。
　⑵原告開庭相關交通費用共9,200元部分，亦無理由：
　　原告主張其因第644號案件之偵審程序前往開庭需來回處理
    相關事務而支出開庭之交通費用9,200元等節，均經被告否
    認有相當因果關係，而上開費用雖為原告因系爭事故所支出
    ，然此部分核屬原告為行使憲法保障之訴訟權保障權益所生
    之訴訟成本，與被告2人之傷害行為間，難認有相當因果關
    係存在，故原告此部分請求，亦屬無理由，不應准許。
　2.財物損失2萬元，為無理由：
　　原告主張其當日衣物受有損害乙節，經被告爭執，則原告應
    提出相關事證以實其說。經查原告當日身著黃色短袖上衣及
    藍色短褲，其遭被告2人傷害後仍可步出派出所，身上衣著
    尚屬完整未見破損乙節，有現場監視器截圖畫面在卷可憑（
    見臺灣苗栗地方檢察署108年度偵字第661號卷第73至89頁）
    ，而原告復陳稱業已丟棄衣物而未能提出其他事證以實其說
    ，則其請求此部分財物損失2萬元，自屬無理由。
　3.看護費用（含女友開車載送之交通費用）共19萬1,200元、
    勞動力減損相當於13萬5,600元，及薪資損失84萬元，均無
    理由：
　⑴原告主張①傷後常常頭暈，女友擔心原告會失去平衡跌倒，遂
    全日陪伴在側，請求看護費用19萬1,200元；②因腦部遭受攻
    擊而頭暈，身體不適而影響工作效率，勞動力減損相當於13
    萬5,600元；③醫生口頭建議休息90天，請求薪資損失84萬元
    等部分。上開請求均經被告爭執，則原告自應就其上開主張
    ，盡其舉證責任。
　⑵查原告因系爭事故所致傷勢為唇擦傷、左側手肘挫傷、頭皮
    鈍傷之傷害，經衛生福利部豐原醫院（下稱豐原醫院）當日
    為初期照護後即已離院，有該院107年10月1日診斷證明書在
    卷可考（見本院卷第137頁），觀諸上開診斷證明未見有何
    建議休養或回診追蹤治療之醫囑，此部分經本院曉諭原告提
    出相關事證，原告仍未能提出，且於本院審理時自陳：頭部
    鈍傷外觀就是紅紅的、破皮，有少少的出血等語，則原告主
    張其因上開傷勢而有需休養進而由其女友隨侍看護，及減損
    勞動能力（原告此部分尚陳稱「自己想說這樣」等語，見本
    院卷第410頁）以及不能工作受有薪資損失等節，均尚難認
    已盡舉證之責，且不符社會通念及一般常情，均不應准許。
　4.慰撫金60萬元部分，以3萬元為適當：
　⑴按非財產上損害之慰撫金數額，究竟若干為適當，應斟酌兩
    造身分、地位、經濟狀況、加害程度及其他各種情形，俾為
    審判之依據（最高法院86年度台上字第511號、第3537號判
    決意旨參照）。
　⑵經查，原告為高職畢業，現職投資買賣及仲介房地產，有貸
    款，108年所得為3萬0,321元，109年所得為36萬0,793元，
    名下財產14筆（4筆不動產、8筆田賦、2筆投資所得）總額
    為1,976萬0,140元。被告涂嘉益為高中畢業，從事安裝電梯
    之工作，108年及109年所得均為0元，名下財產（一筆田賦
    ）總額為8萬6,411元。被告張金豐為國中畢業，108年所得
    為2,248元，109年所得為0元，名下財產（一部1997年汽車
    ）總額為0元等情，分別經兩造於本院陳述在卷（見本院卷
    第313、460頁），復有稅務電子閘門財產所得調件明細表可
    參（見卷附證物袋）。本院審酌其等身分、地位、家庭、經
    濟狀況，考量被告犯罪情節、原告傷勢輕重程度及就醫情形
    ，以及本案發生之情狀（被告2人在派出所前共同傷害原告
    ），暨兩造家庭、案發後生活狀況等情（見本院卷第313至3
    14頁），認原告請求慰撫金以3萬元為適當；逾此範圍即無
    理由。
　5.綜上，原告得請求之金額為3萬元。
五、誹謗部分30萬元，為無理由：
　㈠依民法第184條第1項前段規定，侵權行為之成立，須行為人
    因故意過失不法侵害他人權利，亦即行為人須具備歸責性、
    違法性，並不法行為與損害間有因果關係，始能成立，且主
    張侵權行為損害賠償請求權之人，對於侵權行為之成立要件
    應負舉證責任（最高法院100年度台上字第328號判決意旨）
    。本件原告主張被告2人與訴外人張聰明、謝志忠及柯琼華
    聯合在第644號案件作偽證陷害原告，亦致原告受有損害約3
    0萬元。被告2人找柯琼華來作證，應負損害賠償責任。並經
    被告否認。則原告應就此部分盡舉證責任。
　㈡查原告固主張被告2人因就其等聲請傳喚證人柯琼華之行為負
    侵權行為責任乙節，然按人民有請願、訴願及訴訟之權，為
    憲法第16條所明定。所謂訴訟權，乃人民於權利受損害時，
    得向法院提起訴訟請求為一定裁判，或就所訴事實可認有告
    訴權者，得向檢察官提出刑事告訴，請求偵查一定犯罪嫌疑
    之手段性的基本權利。國家為達成此項保障人民訴訟權之任
    務，依照訴訟權性質、社會生活現實及國家整體發展狀況，
    提供適當之制度性保障。是除能證明原告或告訴人有濫用訴
    訟權或誣指他人犯罪，致他人名譽受損之情況外，尚難單憑
    其請求經法院認為無理由或申告之事實經檢察官不起訴處分
    或經法院判決無罪確定，而遽行推論係濫行訴訟或誣告，及
    驟謂其有何故意或過失不法侵害他人名譽權之可言（最高法
    院86年度台上字第1525號民事判決參照）。則被告2人聲請
    傳喚證人柯琼華到庭證述，本屬訴訟權之正當行使，原告未
    能具體主張被告2人與證人柯琼華有何誣指原告犯罪且致原
    告名譽受損之情事並提出相關事證，自難認被告2人上開行
    為有何不法性，則原告請求其等負侵權行為損害賠償責任，
    即無理由，不應准許。
六、末按給付無確定期限者，債務人於債權人得請求給付時，經
    其催告而未為給付，自受催告時起，負遲延責任。其經債權
    人起訴而送達訴狀，或依督促程序送達支付命令，或為其他
    相類之行為者，與催告有同一之效力；遲延之債務，以支付
    金錢為標的者，債權人得請求依法定利率計算之遲延利息。
    但約定利率較高者，仍從其約定利率；應付利息之債務，其
    利率未經約定，亦無法律可據者，週年利率為百分之5。民
    法第229條第2項、第233條第1項、第203條分別定有明文。
    本件原告對被告之侵權行為債權，核屬無確定期限之給付，
    亦無約定遲延利息之利率，而原告之民事起訴狀繕本分別於
    110年1月4日、110年1月6日送達被告2人，有送達證書在卷
    足參（見本院卷第261、291頁），已生催告給付之效力，則
    原告請求被告涂家益自110年1月5日起；被告張金豐自110年
    1月7日起，均至清償日止之法定遲延利息，自屬有據。
七、從而，原告依侵權行為法律關係，請求被告連帶給付3萬元
    ，及被告涂家益自110年1月5日起；被告張金豐自110年1月7
    日起，均至清償日止，按週年利率5％計算之利息，為有理由
    ，應予准許。逾此範圍之請求，則無理由，應予駁回。
八、本件原告勝訴部分所命給付金額未逾50萬元，依民事訴訟法
    第389條第1項第5款規定，應依職權宣告假執行。原告陳明
    願供擔保聲請宣告假執行，僅係促使法院為職權之發動，爰
    不另為准駁之諭知。被告陳明願供擔保請准宣告免為假執行
    ，核無不合，爰酌定相當擔保金額宣告之。至原告敗訴部分
    ，其假執行之聲請已失所依附，應併予駁回。
九、本件事證已臻明確，兩造其餘攻防方法及所提證據經審酌後
    ，認於判決結果不生影響，爰不另逐一論駁。
十、訴訟費用負擔之依據：民事訴訟法第79條、第85條第2項。
中    華    民    國   110    年    11    月    17    日
                  民事第二庭  審判長法  官  曾明玉
                                    法　官  何星磊
                                    法　官　顏碩瑋
以上正本係照原本作成。
如對本判決上訴，須於判決送達後20日內向本院提出上訴狀。
如委任律師提起上訴者，應一併繳納上訴審裁判費。
                                    書記官  陳慧玲
中　　華　　民　　國　　110 　年　　11　　月　　17　　日